臺灣彰化地方法院刑事判決　　　　　　　100年度易字第175號
公　訴　人　臺灣彰化地方法院檢察署檢察官
被　　　告　盧樂遠
　　　　　　鐘利娜
上列被告因傷害等案件，經檢察官聲請以簡易判決處刑（99年度
偵字第5527號），本院受理後（100年度簡字第132號），認不宜
以簡易判決處刑，改行通常程序，判決如下：
    主  文
盧樂遠傷害人之身體，處有期徒刑肆月，如易科罰金，以新臺幣
壹仟元折算壹日，扣案之鐵鍊壹條沒收。
鍾利娜無罪。
    犯罪事實
一、盧樂遠與鐘利娜係夫妻，盧樂遠前因其所有之彰化縣埤頭鄉
    ○○段第204之1、204之2地號土地（下稱系爭土地）徵收問
    題，與彰化縣埤頭鄉東昇自辦市地重劃區重劃會工地經理蘇
    秉富認知不同而有爭議。嗣於民國99年5月1日下午5時39分
    許，盧樂遠發現東昇自辦市地重劃區重劃會將其原種植於系
    爭土地上部分（重劃計畫中公用道路部分）之樹木剷除，又
    見蘇秉富帶同羅添枝與賴正龍於系爭土地附近施工，遂上前
    與蘇秉富理論，雙方各持己見而生口角，盧樂遠心生不滿，
    竟基於強制、傷害、恐嚇危害安全及公然侮辱之犯意，欲將
    蘇秉富拉至系爭土地而出手拉扯，致蘇秉富受有胸部、右手
    臂及左拇指多處挫傷之傷害，盧樂遠並持鐵鍊揮舞，向蘇秉
    富恫稱：「（用鐵鍊）往你的頭甩下去」，以此加害生命、
    身體之事恐嚇蘇秉富，致蘇秉富心生畏懼。盧樂遠並在上開
    不特定人得以共聞共見之場所，公然對蘇秉富辱罵「幹你娘
    」等詞，足以貶損蘇秉富之人格評價。復徒手拉扯蘇秉富上
    衣胸口處，強行將蘇秉富拖往樹木遭毀損處，而使蘇秉富行
    無義務之事。幸經員警到場處理，並扣得盧樂遠所有之前揭
    鐵鍊1條，蘇秉富始得離去。
二、案經蘇秉富訴由彰化縣警察局北斗分局報告臺灣彰化地方法
    院檢察署檢察官偵查並聲請以簡易判決處刑。
    理  由
壹、證據能力之審酌：
一、按「被告以外之人於審判外之言詞或書面陳述，除法律有規
    定者外，不得作為證據。」刑事訴訟法第159 條第1 項固定
    有明文。惟按「被告以外之人於審判外之陳述，雖不符前4
    條之規定，而經當事人於審判程序同意作為證據，法院審酌
    該言詞陳述或書面陳述作成時之情況，認為適當者，亦得為
    證據。當事人、代理人或辯護人於法院調查證據時，知有第
    159條第1項不得為證據之情形，而未於言詞辯論終結前聲明
    異議者，視為有前項之同意。」刑事訴訟法第159條之5亦規
    定甚明。本件證人即告訴人蘇秉富、證人羅添枝、賴正龍於
    警詢中之供述、英仁診所、正道中醫診所診斷證明書、英仁
    診所100年4月15日英仁字第0047號函文，均屬被告以外之人
    於審判外之言詞陳述，惟被告及檢察官於本院調查證據時，
    知有上情而未於言詞辯論終結前聲明異議，本院審酌該等陳
    述或係執法機關依法定程序詢問而做成，或係醫護人員依其
    診斷所為之陳述，並無何違法不當之處，亦無不足採信之情
    況，認以之做為證據，應屬適當，該等陳述應有證據能力。
二、證人即告訴人蘇秉富、證人羅添枝、賴正龍於偵訊中之證詞
    ，亦屬被告以外之人於審判外之陳述，依刑事訴訟法第159
    條第1項之規定，本不得做為證據。惟按被告以外之人於偵
    查中向檢察官所為之陳述，除顯有不可信之情況者外，得為
    證據，刑事訴訟法第159條之1第2項定有明文。上開陳述均
    係在檢察官前所做成，並均有具結擔保其陳述之正確性，並
    無何顯不可信之情況，依前開法條意旨，自得做為證據。
三、本件證據中，現場錄影光碟係以機械設備攝錄事發之情形，
    並非供述證據，無傳聞法則之適用，且查無違法取得或其他
    不得做為證據之事由，並經本院依法踐行勘驗程序，自有證
    據能力。
四、本件所引其餘證據，公訴人、被告均不爭執證據能力，亦無
    違法取得或其他不得做為證據之事由，均有證據能力，應予
    敘明。
貳、有罪部分：
一、訊據被告盧樂遠固坦承當時手持鐵鍊欲拉扯告訴人蘇秉富至
    系爭土地上樹木遭毀損處，拉扯中造成告訴人手指受傷等情
    ，然矢口否認有何強制、恐嚇、公然侮辱及傷害之犯行，並
    辯稱其並無傷害告訴人之意，亦未說「（用鐵鍊）往你的頭
    甩下去」等恐嚇言語，且並非故意以三字經罵告訴人，告訴
    人係自行同意與其前往樹木毀損處觀看，其僅有拉告訴人之
    手云云。惟查：
  (一)證人賴正龍於警詢及偵訊中證稱：99年5月1日在系爭土地，
    被告盧樂遠1人騎腳踏車前來工地，與告訴人爭執地上作物
    之問題，後來被告盧樂遠與告訴人拉扯，當時告訴人手拿一
    台錄影機，被告盧樂遠一手抓住告訴人胸口衣服處，一手拿
    鐵鍊揮舞，鐵鍊是否有擊中告訴人其無法確定，之後告訴人
    將錄影機交給其，但其不會用，故沒有錄到之後情形，告訴
    人後來被拖到被告盧樂遠洗車廠後方等語；證人羅添枝於警
    詢及偵訊中則證稱：其當日見被告盧樂遠騎腳踏車至現場，
    被告盧樂遠與告訴人互相拉扯，有揮舞雙手之動作，但其無
    法確認是否有毆打行為，被告盧樂遠有用手抓告訴人的衣服
    硬將告訴人拖到洗車廠後方，告訴人雖有掙扎，仍被告拖過
    去，告訴人被拉走時將錄影機交給賴正龍，但賴正龍不會用
    錄影機，所以之後之情形沒有錄到等語（分見警卷第20頁至
    第27頁、第54頁至第59頁、99年度核交字第101號卷20頁至
    第22頁），2人所述與告訴人之指述互核相符。並有告訴人
    受傷之照片、英仁診所、正道中醫診所診斷證明書（見警卷
    第81頁、第83頁、第84頁）、現場錄影光碟勘驗筆錄（見本
    院卷第40頁背面至第41頁背面）附卷可稽，另有鐵鍊1條扣
    案可佐，與前揭證人之陳述亦相一致。
  (二)被告盧樂遠雖辯稱其並無傷害告訴人，亦無拉扯告訴人之胸
    口云云，然被告盧樂遠確與告訴人雙手互相拉扯，有拉扯告
    訴人之胸口，業據證人羅添枝、賴正龍詳述如前，且告訴人
    之衣服胸口處因被告盧樂遠之拉扯而破裂，有照片存卷可查
    （見警卷第80頁），而告訴人係胸部、右手臂及左拇指多處
    挫傷，亦有前揭診斷證明書附卷可按，其受傷之部位係在被
    告盧樂遠拉扯之處，足見其傷勢確為被告盧樂遠所造成，被
    告盧樂遠上開辯解不足採信。被告盧樂遠又辯稱其並未說「
    （用鐵鍊）往你的頭甩下去」等恐嚇言語云云。然經本院勘
    驗現場錄影光碟，被告盧樂遠確曾說「往你的頭上甩下去」
    等語，且當時被告盧樂遠手持鐵鍊，並有甩動揮舞，有勘驗
    筆錄在卷可稽（見本院卷第41頁至第41頁背面）。而鐵鍊質
    地堅硬，若以甩動方式，使鐵鍊具備強大動能而攻擊頭部，
    足以造成受傷甚至死亡之結果，而當時被告盧樂遠與告訴人
    近在咫尺，其揮舞鐵鍊並口出上開言語，自足以使告訴人心
    生畏懼，被告盧樂遠辯稱其未說恐嚇言語，無非卸責之詞，
    不足採信。被告盧樂遠另辯稱其並非有意罵告訴人云云，然
    被告盧樂遠當時係對告訴人稱「幹你娘，你實在是欺負我太
    深」等語（見本院卷第41頁背面），是被告盧樂遠上開「幹
    你娘」3字係因其認為告訴人欺負其太深，針對告訴人而發
    ，並非無意識之口頭禪或發洩情緒之用語，其辯稱無意罵告
    訴人云云，亦難採信。被告盧樂遠復辯稱告訴人係自行同意
    與其前往樹木毀損處觀看，其僅有拉告訴人之手云云。然證
    人羅添枝、賴正龍均證稱告訴人係遭被告盧樂遠強行拉走，
    業如前述。且由現場錄影光碟內容觀之，攝影過程中鏡頭不
    斷晃動，許多時候鏡頭均只能朝向地面，又告訴人之衣物胸
    口遭被告盧樂遠扯破，亦有照片可證，足見當時拉扯劇烈，
    倘告訴人自行同意與被告盧樂遠前往樹木剷倒處觀看，被告
    盧樂遠何需如此強力拉扯告訴人？是被告盧樂遠此部分辯解
    亦不足採信。
  (三)公訴意旨雖認告訴人身上之傷勢係遭被告盧樂遠以鐵鍊毆打
    而造成，然為被告盧樂遠堅詞否認。且告訴人於警詢中陳稱
    ：被告盧樂遠以鐵鍊襲擊，其見狀閃避，未被擊中，並用手
    抓住鐵鍊等語（見警卷第29頁）。證人羅添枝、賴正龍亦無
    法確認被告盧樂遠有用鐵鍊擊中告訴人，亦如前述，難認被
    告盧樂遠確已持鐵鍊擊中告訴人。參以告訴人之傷勢均為挫
    傷，且係在被告盧樂遠拉扯之處，則告訴人所受傷勢，應係
    拉扯中造成，並非鐵鍊打擊造成，應堪認定，公訴意旨就此
    部分容有誤會，併予敘明。
  (四)綜上所述，本件事證明確，被告盧樂遠之犯行，堪以認定。
二、核被告盧樂遠所為，係犯刑法第277 條第1 條之傷害罪、同
    法第305 條之恐嚇危害安全罪、同法第304 條第1 項之強制
    罪、同法第309 條第1 項之公然侮辱罪。被告盧樂遠所犯前
    開各罪，均係在同一時段、地點所為，屬一行為觸犯數罪名
    之想像競合犯，應從一重之傷害罪處斷。爰審酌被告盧樂遠
    傷害告訴人，並手持鐵鍊以激烈言語恐嚇告訴人，使告訴人
    身體、精神同受侵害，又妨礙告訴人之自由並以侮辱言語貶
    損其人格，對告訴人造成損害非輕，告訴人因此身心受創，
    至今仍感恐懼，更造成睡眠困難，亦據告訴人於本院審理中
    陳述明確（見本院卷第44頁背面），惟被告係因與重劃會之
    產權糾紛，認為告訴人損害其所種植之樹木，一時氣憤致生
    前揭犯行，其動機尚非極為惡劣，及其犯罪之目的、手段等
    一切情狀，量處如主文所示之刑。並審酌被告職業為工，學
    歷為高職畢業，家境為小康，及其犯罪之情狀等，認其易科
    罰金之折算標準以1,000 元折算1 日為適當。扣案之鐵鍊1
    條為被告盧樂遠所有用於犯前揭恐嚇罪所用之物，應依刑法
    第38條第1 項第2 款宣告沒收。
參、無罪部分：
一、公訴意旨另略以：被告盧樂遠與告訴人發生前揭衝突時，被
    告鐘利娜即前往現場，為制止告訴人報警及蒐證，竟出於妨
    害告訴人行使權利之犯意，徒手爭奪告訴人持用之行動電話
    及錄影機，雙方拉扯後，告訴人所有之行動電話因此掉落於
    地，因認被告鐘利娜所為，係犯刑法第304條第1項之強制罪
    等語。
二、按犯罪事實應依證據認定之，無證據不得認定其犯罪事實，
    刑事訴訟法第154 條第2 項定有明文。再按認定犯罪事實所
    憑之證據，雖不以直接證據為限，間接證據亦包括在內，然
    無論直接證據或間接證據，其為訴訟上之證明，須於通常一
    般之人均不致有所懷疑，而得確信其為真實之程度者，始得
    據為有罪之認定，倘其證明尚未達此一程度，而有合理之懷
    疑存在而無從使事實審法院得有罪之確信時，即應由法院為
    諭知被告無罪之判決，此觀最高法院76年台上字第4986號判
    例自明。公訴意旨認被告鍾利娜涉有前揭犯行，無非係以證
    人羅添枝、賴正龍之證述及告訴人之指述，為其論據。
三、訊據被告鐘利娜於堅詞否認有何妨害自由之犯行，並辯稱：
    其得知發生衝突後，僅到現場看一下，隨即離開，並未搶奪
    告訴人之錄影機及電話等語。經查：
  (一)證人賴正龍於偵查中具結證稱：被告鐘利娜來到現場，被告
    鐘利娜就想要取走告訴人的手機跟錄影機要阻止他錄影，告
    訴人有拿手機要報警，但手機在與被告鐘利娜拉扯之際掉在
    地上，之後告訴人將錄影機交給其，但其不會用，所以無法
    繼續錄影等語；證人羅添枝亦具結證稱：被告鐘利娜到現場
    時不讓告訴人錄影，所以搶他的錄影機，我有看到告訴人拿
    手機要報警，但被告鐘利娜就搶他的手機不讓他報警，手機
    因而掉在地上，告訴人就自行將手機檢回，告訴人被拉走時
    就將錄影機交給賴正龍等語（見99年度核交字第101 號卷20
    頁至第22頁），依證人2 人證詞，係告訴人手持錄影機蒐證
    ，被告盧樂遠先與告訴人發生拉扯，接著被告鍾利娜加入搶
    奪錄影機及告訴人之手機，之後告訴人將錄影機交與證人賴
    正龍，方停止錄影。
  (二)倘若證人羅添枝、賴正龍2 人所述為真，被告鍾利娜搶奪錄
    影機、手機之時，該錄影機應正在運作中，且被告鍾利娜與
    該錄影機間係伸手可及之距離，而經本院勘驗現場錄影光碟
    ，其結束時告訴人確實說「好啦，阿龍你拿著啦」等語（見
    本院卷第41頁背面），足見該錄影機最後確實交與證人賴正
    龍，並因證人賴正龍不會使用錄影機故錄影結束。然依現場
    錄影光碟內容，該錄影機鏡頭大部分之時間朝下，畫面中僅
    有被告盧樂遠及告訴人之雙腳，之後證人賴正龍曾短暫接近
    ，但並無任何被告鍾利娜接近之鏡頭，亦無告訴人手機掉落
    於地之畫面。且光碟中僅有告訴人與被告盧樂遠之對話，若
    被告鍾利娜曾接近搶奪錄影機，一般應會有對話或呼喝怒罵
    等聲音，但錄影光碟中並無任何被告鍾利娜之聲音，告訴人
    亦未叫被告鍾利娜不要再搶，實與常情有違。故錄影光碟之
    內容，與證人羅添枝、賴正龍之證述，已有未合。況告訴人
    最後係將錄影機交與證人賴正龍，業如前述，而被告鍾利娜
    、盧樂遠事先當無法預料證人賴正龍不會操作錄影機，故渠
    等若確有搶奪錄影機阻止告訴人蒐證之意，亦無可能任由告
    訴人將錄影機交與證人賴正龍，否則證人賴正龍若持續錄影
    ，渠等先前搶奪告訴人錄影機豈非白忙一場，由此亦足證被
    告鍾利娜並未搶奪告訴人之錄影機以妨礙其行使權利。
  (三)綜上所述，本院認檢察官所提出之證據不足使本院形成被告
    曾為本案犯行之確信。此外，復查無其他證據足證被告有起
    訴書所載之犯行，揆諸前揭法條及判例之意旨，自應為無罪
    之諭知。
據上論斷，應依刑事訴訟法第299 條第1 項前段、第301 條第1
項，刑法第277條第1項、第305條、第304條第1項、第309條第1
項、第55條、第41條第1項前段、第38條第1項第2款，刑法施行
法第1條之1第1項、第2項前段，判決如主文。
本案經檢察官賴志盛到庭執行職務。
中    華    民    國   100    年    5     月    25    日
                  刑事第五庭  法  官  王奕勛
以上正本證明與原本無異。
如不服本判決應於收受判決後10日內向本院提出上訴書狀，並應
敘述具體理由；其未敘述上訴理由者，應於上訴期間屆滿後20日
內向本院補提理由書（均須按他造當事人之人數附繕本）「切勿
逕送上級法院」。
告訴人或被害人對於判決如有不服具備理由請求檢察官上訴者，
其上訴期間之計算係以檢察官收受判決正本之日期為準。
中    華    民    國   100    年    5     月    25    日
                              書記官  戴國安
附錄本案論罪科刑法條全文：
中華民國刑法第277條
（普通傷害罪）
傷害人之身體或健康者，處 3 年以下有期徒刑、拘役或 1 千元
以下罰金。
犯前項之罪因而致人於死者，處無期徒刑或 7 年以上有期徒刑
；致重傷者，處 3 年以上 10 年以下有期徒刑。
中華民國刑法第305條
（恐嚇危害安全罪）
以加害生命、身體、自由、名譽、財產之事，恐嚇他人致生危害
於安全者，處 2 年以下有期徒刑、拘役或 3 百元以下罰金。
中華民國刑法第304條
（強制罪）
以強暴、脅迫使人行無義務之事或妨害人行使權利者，處 3 年
以下有期徒刑、拘役或 3 百元以下罰金。
前項之未遂犯罰之。
中華民國刑法第309條
（公然侮辱罪）
公然侮辱人者，處拘役或 3 百元以下罰金。
以強暴犯前項之罪者，處 1 年以下有期徒刑、拘役或 5 百元以
下罰金。